【裁判字號】    98,訴緝,36
【裁判日期】    981231
【裁判案由】    強盜
【裁判全文】
臺灣雲林地方法院刑事判決              98年度訴緝字第36號
公  訴  人  臺灣雲林地方法院檢察署檢察官
被      告  丁○○
指定辯護人  本院公設辯護人壬○○
上列被告因強盜案件，經檢察官提起公訴（92年度偵字第2134號
、第2181號、第2513號、第2687號），本院判決如下：
    主  文
丁○○犯結夥三人以上，攜帶兇器，於夜間侵入住宅強盜罪，處
有期徒刑柒年。
    事  實
一、丁○○及其友人辛○○均缺錢花用，於民國92年3 月20日凌
    晨，辛○○（另經判處有期徒刑3 年6 月確定）以電話與寅
    ○○（另經判處有期徒刑7 年確定）聯絡，請寅○○提供賭
    場供強盜財物，寅○○即向辛○○回稱其在己○○位於雲林
    縣臺西鄉○○村○○路6 號住處為打麻將之人跑腿買東西、
    賺取小費，該處可供強盜財物，並答應辛○○願在前址充當
    強盜財物之內應。辛○○遂於翌日（即92年3 月21日）下午
    某時許，夥同丁○○、戊○○（另經本院通緝中）、子○○
    （另經判處有期徒刑7 年6 月確定）共4 人，由子○○駕駛
    車牌號碼EC-6166 號自小客車（廠牌BMW ）前往雲林縣四湖
    鄉某廟宇旁，寅○○則在該處等候帶路前往己○○上開住處
    勘查地形與逃離路線。同日晚上11時30分許，卯○○（另經
    判處有期徒刑7 年6 月確定）駕駛車牌號碼7Q-7521 號自小
    客車（廠牌日產）搭載丑○○（另經本院通緝中）、乙○○
    （另經判處有期徒刑9 年確定）；子○○駕駛上開BWM 廠牌
    自小客車搭載辛○○、戊○○、丁○○，其等7 人抵達雲林
    縣臺西鄉「安西府」旁與寅○○會合，共商強盜事宜。寅○○向辛○○等人表示凌晨零時30分許，己○○住處人財較多
    ，入屋強盜可得較多財物，並願在樓下為辛○○等人開門後
    ，即先行返回己○○上址住處準備接應。謀議既定，丁○○
    、辛○○、寅○○、丑○○、卯○○、乙○○、子○○、戊○○、丁○○等8 人乃共同基於意圖為自己不法所有之犯意
    聯絡，結夥3 人以上，於93年3 月22日凌晨零時30分許，由
    子○○、卯○○分別駕駛上開自小客車，搭載丁○○、戊○○、辛○○、丑○○、乙○○至己○○上址住處後，卯○○
    、子○○在車上待命接應，寅○○聞訊旋下樓開門，丑○○
    、辛○○、丁○○分持手槍各1 支（未扣案，無法證明具有
    殺傷力，亦無法證明係對人身安全具有危害之重物兇器）、
    戊○○攜帶西瓜刀1 支（未扣案）、乙○○攜帶長約1 尺之
    長刀1 支（未扣案，無法證明為槍砲彈藥刀械管制條例所列
    之武士刀）等客觀上足對人身安全產生危害之兇器，5 人復
    均蒙戴頭套，於夜間侵入己○○住宅，先行上到屋內2 樓，
    當場揮舞手中兇器，威嚇在場之己○○、庚○○、丁宥嘉（
    原名甲○○）、癸○○等人「不要動」、「要搶劫」、「把
    錢拿出來」、「如被搜到錢就打死」等語，以此強暴方式，
    至使己○○、庚○○、丁宥嘉、癸○○等人均無法抗拒，分
    別交付現金共新臺幣（下同）15萬餘元給丁○○等人，庚○○亦交付其持有之手機1 支與丁○○等5 人中之某人。丁宥
    嘉於交付錢財後，乙○○仍持長刀砍擊丁宥嘉，致丁宥嘉受
    有右肱股三頭肌肌腱斷裂之傷害（傷害部分未據告訴）。丁○○等5 人於強盜財物得逞後，由在場接應之卯○○、子○○駕車搭載逃逸。卯○○駕駛之上開日產自小客車，於逃逸
    時不慎撞擊雲林縣四湖鄉○○村○○路1 號住宅外牆，為吳
    新發記下車號，始報警循線查悉上情。
二、案經雲林縣警察局臺西分局報告臺灣雲林地方法院檢察署檢
    察官偵查起訴。
    理  由
一、按被告以外之人於審判外之陳述，雖不符刑事訴訟法第159
    條之1 至之4 等4 條規定，而經當事人於審判程序同意作為
    證據，法院審酌該陳述作成時之情況，認為適當者，亦得作
    為證據。刑事訴訟法第159 條之5 第1 項定有明文。本判決
    後開所引用之各該被告以外之人於審判外之陳述（包括言詞
    及書面陳述），原則上雖均不得作為證據使用，惟被告對該
    等證據之證據能力均不爭執，本院審酌上開證據製作時之情
    況，並無違法不當之情事，認為以之作為證據應屬適當，揆
    諸前開規定，應認該等供述證據例外具有證據能力。
二、上開犯罪事實，業據被告於本院審理時坦承不諱，核與同案
    被告乙○○、寅○○、戊○○於警詢、檢察官偵查中及本院
    之供述之情節相符，另證人即同案被告卯○○、子○○、辛○○於本院亦為一致之證述；再者案發現場在己○○前開住
    處，當時己○○、丁宥嘉、庚○○、癸○○在該處打麻將，
    突有連同被告在內之5 名歹徒進入，分持刀槍強盜，丁宥嘉
    復遭乙○○持刀砍傷，被告等人共強盜得款現金15萬元後，
    各搭乘BMW 廠牌及日產之車牌號碼EC-6166 號、7Q-7521 號
    自小客車離去各節，亦經證人己○○、丁宥嘉、庚○○、癸○○於警詢中證述明確，而丁宥嘉因此受有右肱股三頭肌肌
    腱斷裂之傷害，於92年3 月22日就診並住院施行肌腱開刀縫
    合手術，共住院5 日始出院，此有財團法人私立中國醫藥學
    院北港附設醫院92年3 月29日出具之診斷證明書1 紙在卷可
    憑，足認被告上揭自白與事實相符，應可採信，被告等人確
    有持刀、槍控制現場，至使被害人己○○、丁宥嘉、庚○○
    、癸○○不能抗拒而交付財物。綜上所述，本案事證明確，
    被告加重強盜犯行可以認定，應予依法論科。
三、論罪科刑之理由：
  (一)按刑法第321 條第1 項第3 款之攜帶兇器竊盜罪，係以行為
    人攜帶兇器竊盜為其加重條件，此所謂兇器，其種類並無限
    制，凡客觀上足對人之生命、身體、安全構成威脅，具有危
    險性之兇器均屬之（最高法院79年台上字第5253號判例參照
    ）。查本案槍枝、刀械雖未經扣案，惟依據上開證據資料，
    乙○○所持之長刀可以傷人，已足認乙○○、戊○○所持之
    長刀、西瓜刀均足對人身安全產生危害，自屬兇器。至被告
    與丑○○、辛○○所持手槍無法證明具有射擊穿透之殺傷力
    ，亦無從勘驗其外觀形狀以認定是否為足對人身產生危害之
    兇器，然共犯所持刀械既已足認定為兇器，自不影響本案攜
    帶兇器之犯罪情節。又按刑法上所所稱結夥三人，係指實施
    中共犯確有三人者而言（最高法院23年上字第2752號判例意
    旨參照）。
  (二)核被告之所為，係犯刑法第330 條第1 項、第328 條第1 項
    之結夥三人以上攜帶兇器於夜間侵入住宅強盜罪。被告與辛○○、寅○○、丑○○、卯○○、乙○○、子○○、戊○○
    等8 人間就上開犯行，有犯意聯絡及行為分擔，均為共同正
    犯。而被告行為時之刑法第28條規定：「二人以上共同實施
    犯罪之行為者，皆為正犯」，經修正為：「二人以上共同實
    行犯罪之行為者，皆為正犯」。其立法理由略以：「修正共
    同正犯之參與類型，確定在『實行』概念下之共同參與行為
    ，始成立共同正犯，為杜爭議，爰將『實施』一語，修正為
    『實行』」，其中「實施」一語，涵蓋陰謀、預備、著手及
    實行之概念在內，其範圍較廣；而「實行」則著重於直接從
    事構成犯罪事實之行為，其範圍較狹，亦即新法第28條共同
    正犯之範圍，已修正限縮於共同實行犯罪行為者始成立共同
    正犯，排除陰謀犯、預備犯共同正犯，自屬行為後法律之變
    更（最高法院96年台上字第3773號判決意旨參照）。本案被
    告為實行犯罪行為之正犯，則適用修正施行前即行為時之刑
    法第28條規定論擬，並無不利於被告。公訴意旨雖漏未論列
    被告係於夜間侵入住宅強盜，尚有未洽，然此僅為加重條件
    之增減，屬單純一罪而毋庸變更起訴法條，應予敘明。
  (三)本院審酌被告因缺錢花用，竟與辛○○等人事前謀議強盜，
    並持長刀、西瓜刀及類似手槍之不明物體，使被害人己○○
    、丁宥嘉、庚○○、癸○○不能抗拒，強取他人財物，得款
    15萬餘元，對被害人身心影響鉅大，並危害社會共同生活秩
    序，造成社會上人心不安、恐懼，被害人丁宥嘉又因此遭砍
    傷，堪認被告惡性不低，犯罪情節亦難謂有值得同情之處，
    惟念其於犯案時甫滿20歲，思慮未周，犯後坦承全部犯行，
    尚能知錯，係受邀參與本案，非主動提出強盜計劃，僅分得
    9 千元，為國中肄業之教育程度，智識非高，以擔任臨時工
    為生等一切情狀，量處如主文所示之刑。又結夥三人以上強
    盜，已含有共同犯罪之意，主文不另諭知「共同」，附此敘
    明。
四、至供本案犯罪所用之頭套、手套及槍枝、刀械等物均未扣案
    ，被告及辛○○、子○○、乙○○於警詢及本院均供稱業已
    丟棄，且無證據足資證明尚存，顯已滅失，爰不為沒收之宣
    告，亦併此敘明。
據上論斷，依刑事訴訟法第299 條第1 項前段，刑法第2 條第1
項前段、第28條（修正前）、第330 條第1 項、第328 條第1 項
，判決如主文。
本案經檢察官丙○○到庭執行職務。
中    華    民    國    98    年    12    月    31    日
                  刑事第二庭  審判長法  官  陳定國
                                    法  官  吳錦佳
                                    法  官  曾鴻文
以上正本證明與原本無異。
如不服本判決應於收受判決後10日內向本院提出上訴書狀，並應
敘述具體理由；其未敘述上訴理由者，應於上訴期間屆滿後20日
內向本院補提理由書（均須按他造當事人之人數附繕本）。「切
勿逕送上級法院」。
                                    書記官  顏錦清
中    華    民    國    98    年    12    月    31    日
附錄法條：
附錄本案論罪科刑法條：
中華民國刑法第330條
犯強盜罪而有第321 條第1 項各款情形之一者，處七年以上有期
徒刑。
前項之未遂犯罰之。
中華民國刑法第328條
意圖為自己或第3 人不法之所有，以強暴、脅迫、藥劑、催眠術
或他法，至使不能抗拒，而取他人之物或使其交付者，為強盜罪
，處五年以上有期徒刑。
以前項方法得財產上不法之利益或使第 3 人得之者，亦同。
犯強盜罪因而致人於死者，處死刑、無期徒刑或十年以上有期徒
刑；致重傷者，處無期徒刑或七年以上有期徒刑。
第 1 項及第 2 項之未遂犯罰之。
預備犯強盜罪者，處一年以下有期徒刑、拘役或三千元以下罰金

司法院資訊處製作；財團法人民間司法改革基金會備份。
